【裁判字號】    97,醫上易,1064
【裁判日期】    970918
【裁判案由】    業務過失傷害
【裁判全文】
臺灣高等法院臺中分院刑事判決      97年度醫上易字第1064號
上  訴  人  臺灣臺中地方法院檢察署檢察官
上  訴  人
即  被  告  丙○○
      （原名楊志隆）
選任辯護人  林松虎律師
            吳淑芬律師
上列上訴人因被告業務過失傷害案件，不服臺灣臺中地方法院95
年度醫易字第1號，中華民國97年4月17日第一審判決（起訴案號
：臺灣臺中地方法院檢察署94年度偵字第8934號），提起上訴，
本院判決如下：
    主  文
上訴駁回。
    犯罪事實及理由
一、本案經本院審理結果，認第一審判決認事用法及量刑均無不
    當，應予維持，並引用第一審判決書記載之事實、證據及理
    由（如附件），並補正本件應於起訴之同一事實，變更檢察
    官起訴法條為刑法第284條第2項前段，及引用刑事訴訟法第
    300條之規定。
二、上訴人即被告丙○○在本院未提出其他有利之證據，惟仍辯
    稱：告訴人乙○○於93年10月13日第二次因傷口發炎而前往
    醫就診時，被告僅係主觀上懷疑為骨髓炎，然於實施清創手
    術，清理傷口發炎部分時，並未發現其骨髓有發炎流膿之情
    形，X光片顯示亦無骨蝕之跡象，故無法確定為骨髓炎；但
    為使告訴人獲得較長期適當之抗生素治療，故將診斷記載為
    慢性骨髓炎。實則告訴人當時並未被確診為骨髓炎，其診療
    行為並無任何過失云云。然就骨髓炎之臨床症狀，及其診斷
    方式、一般處置方式等事項，經本院依被告聲請函請中華民
    國骨科醫學會說明略以：骨髓炎分急性及慢性骨髓炎，急性
    骨髓炎症狀為發燒、畏寒、局部紅腫熱痛等急生症狀，一般
    而言，常需掛急診處理，以免發生敗血症。慢性骨髓炎則無
    上述急性症狀，但仍會局部腫痛，較能忍受，其至會局部流
    膿。急性骨髓炎無法單純以X光判斷，常需骨骼核醫掃瞄或
    磁振造影作輔助診斷。正確診斷則必須骨髓穿刺並做細菌培
    養方能證實。如診斷為骨髓炎，除了抗生素治療之外，醫師
    會根據病情，建議手術清創，甚至局部施以抗生素藥株以控
    制感染；高壓氧則適用在少數頑固慢性骨髓炎之病例等語，
    有該學會97年7月17日 (97)骨醫哲字第227號函在卷可稽。
    本件苟如被告所辯係懷疑並未確定告訴人罹患慢性骨髓炎，
    則依其醫學專業所知，理當進而尋求確診之道，即除X光檢
    驗外，另施以如上述骨髓穿刺並做細菌培養，以確定或排除
    骨髓炎，俾能為正確治療。乃其竟僅止於「懷疑」告訴人罹
    患骨髓炎，而未為上述確診動作，另一方面又於診斷記載告
    訴人罹患慢性骨髓炎，卻未依治療常規，給予規則之抗生素
    繼續治療，並加上至少四星期之抗生素處理。其對於告訴人
    之診療過程，難認無疏失之處。其上訴意旨仍執前詞，否認
    過失犯行，且指摘原判決不當，並無理由，應予駁回。至告
    訴人膝關節攣縮，與本件被告就告訴人所患慢性骨髓炎之診
    療疏失並無關聯一節，除經原審法院說明甚詳外，經本院函
    請中國醫藥大學附設醫院依告訴人病歷說明，亦認告訴人關
    節緊縮與股骨骨折之治療或骨髓炎之治療，其關聯無法確定
    ，有該醫院97年8月4日院管檔字第0970803214號函在卷可憑
    。雖告訴人所提長庚大學骨科系教授翁文能著文中提及，骨
    髓炎如未妥善治療，可能造成附近關節、肌肉攣縮等情；然
    該文並未證實其間之必然關聯，況本件告訴人於診斷為骨髓
    炎前，即已有關節僵硬之狀態，參以上揭中國醫藥大學附設
    醫院之說明，更難認告訴人之膝關節攣縮為被告就骨髓炎診
    療疏失所造成。檢察官上訴意旨認被告就告訴人骨髓炎診療
    疏失，已造成告訴人膝關節攣縮之重大不治之傷害，並執以
    指摘原判決不當，並無理由，亦應予駁回。
三、據上論斷，應依刑事訴訟法第373條、第368條，判決如主文
    。
本案經檢察官甲○○到庭執行職務。
中    華    民    國    97    年    9     月    18    日
            刑事第六庭  審判長法  官  李  文  雄
                              法  官  張  恩  賜
                              法  官  邱  顯  祥
上列正本證明與原本無異。
不得上訴。
                              書記官  許  美  惠
中    華    民    國    97    年    9    月     18   日


司法院資訊處製作；財團法人民間司法改革基金會備份。
